# 对子公司单方面增资相关的处理

提问人：lr2002 时间：2010-07-16 17:22:35
A控制B公司，B公司实收资本 2000 万，其中A投资 1200 万，占60%的比例，其他少数股东投资 800 万，占40%的比例。现B公司实收资本增加到 4000 万，由A单方面增资，增资后A投资 3200 万，占80%的股权，其他少数股东投资 800 万，占20%的股权。增资时点B公司净资产为 1900 万，增资后为 3900 万。 那A公司在编制合并报表时，是否可以参照收购子公司少数股权的处理方法，将投资成本与实际享有净资产之间的差额 20 万冲减资本公积？如果可以的话，那这个减少的资本公积 20 万及少数股东因此增加的少数股权权益 20万，在所有者权益变动表上是应该放在“所有者投入和减少资本”项下还是“所有者权益内部结转”项下列示？

回答人：chenyiwei
回复 楼主 lr2002 的帖子在合并报表层面应按照购买少数股权的原则处理。本次交易成本 2000 万元与本次交易后在子公司净资产中所享有份额的增加额（ 3900 80 ％ -1900 60%=1980）之间的差额 20 万，可作为“所有者权益内部结转”处理，因为站在合并集团角度，本次增资是集团内部的资源转移，并无外部所有者新增的资源投入，因此不改变合并所有者权益总额。

回答人：chenyiwei
回复 藤椅 lr2002 的帖子收购少数股权和在不丧失控制权的情况下部分处置子公司股权，都会导致合并报表所示的股东权益总数（包括归属母公司股东的权益和少数股权在内的合计数）发生变动，所以可以理解为所有者（这里所说的所有者是母公司股东和少数股东的集合体）对集团整体的增加投入和减少出资的行为。但母公司对子公司单方面增资，并未导致合并报表上所列的股东权益总数发生变化，仅仅是多数股权和少数股权之间的一增一减，所以定位为“所有者权益的内部结转”更为合适。

回答人：chenyiwei
回复 tony868lamy 的帖子
在A未丧失对D的控制权的前提下：
个别报表层面，因为A公司采用成本法核算对D的投资，本次A的投资成本未发生变化，所以不做帐务处理。 合并报表层面需达到的处理效果：新股东E增资 1300 万（导致D的股东权益相应增加 1300 万），但通过引入E的增资，A在D中所享有的净资产份额增加了：
3000 42%-1700 60%＝ 1260 －1020=240。（B和C所享有的权益各增加了 80 ）所以合并报表层面的处理应达到的效果是： 借：现金 1300 万 贷：资本公积 240 万 贷：少数股东权益 1060 万 如果导致A丧失对D的控制权的，应按解释 4 号第四条规定处理。

提问人：tony868lamy 时间：2011-07-14 12:14:12
回复 chenyiwei 的帖子
少数股东单方面增资是否参照不丧失控制权处置公司股权进行处理？

回答人：chenyiwei
是。

提问人：lbwl 时间：2012-06-09 11:25:54
回复 chenyiwei 的帖子
陈版小弟还是有些不懂，比如说收购少数股东股权为什么会导致合并报表的股东权益总数变动呢，假设我有一个子公司，我占90%，我现在将剩下10%股份从少数股东买过来，对于我合并报表里也是多少股东和少数股东增减啊，请陈版指教

回答人：chenyiwei
收购少数股权相当于少数股权减资，对合并报表中股东权益总额的影响就是按照所支付的购买对价款减少股东权益总额。

提问人：wjcpa9568 时间：2013-06-08 10:52:16
请教陈版, 1 "本次交易成本 2000 万元与本次交易后在子公司净资产中所享有份额的增加额（ 3900 80 ％ -1900 60%=1980）之间的差额 20 万"可否作为一个公式使用, 2 控股股东或少数股东单方面增资,但原控股股东保持控股地方,是否可理解为, 都是按解释二号的处理来执行的?

回答人：chenyiwei
1 、不明白你说的“公式”是什么意思，在什么场合下使用？ 2 、是。

提问人：wjcpa9568 时间：2013-06-13 10:55:34
回复 wjcpa9568 的帖子
请教陈版,
感谢回复， 公式是指 "本次交易成本 2000 万元与本次交易后在子公司净资产中所享有份额的增加额（ 3900 80 ％ -1900 60%=1980）
之间的差额 20 万"，在权益变动表上的资本公积变动数中使用， 可以吗？

回答人：chenyiwei
在确保不丧失控制权，仅仅是相对股权比例变动的情况下，可以在合并股东权益变动表中使用此公式。

提问人：sbkc2012 时间：2013-06-14 11:11:17
回复 chenyiwei 的帖子
虽然是很早的贴子，还想问下陈老师，这个（ 1 ）少数股东损益该怎么算，因为持股比例发生变化，分两段算吗？（ 2 ）分录怎么做？先谢谢陈老师了。

回答人：chenyiwei
1 、少数股东损益需以权益变动日为界分段计算。 2 、分录的具体编制要看个人习惯（我比较习惯于直接按成本法抵销），你可以先搜索一下本版面之前的讨论。

提问人：wjcpa9568 时间：2013-06-14 13:19:27
还得请教陈版: 按上公式, <2010讲解>P337例21-9, 合并成本 3000 与(11000+3000) 90%-11000 70%=4900的差额为1900, 与例题中的差额800(合并成本 3000 与11000*20%)就不一致了. 哪个地方出错了? 晕, 恳请陈总方便时回复. 谢谢

回答人：chenyiwei
这个例子是母公司向少数股东购买股权（对价是支付给少数股东的），不是对子公司单方面增资，所以子公司的净资产并未发生变化，仍为 11000 ，不会加上 3000 的。

提问人：lbwl 时间：2015-02-07 21:59:43
解释 2 号：母公司在编制合并财务报表时,对于子公司的资产、负债应以购买日(或合并日)开始持续计算的金额反映,因购买少数股权新增加的长期股权投资与按照新增持股比例计算应享有子公司自购买日(或合并日)开始持续计算的净资产份额之间的差额应当调整所有者权益(资本公积),资本公积的金额不足冲减的,调整留存收益。 陈版，这个老帖还得请教您下， 就是母公司对子公司增资如果用这个公式算的的话就是2000-3900（子公司自购买日(或合并日)开始持续计算的净资产份额）*20%=1220，怎么跟您算的不一样呢，有点绕进去了，请您指点下

回答人：chenyiwei
在增资前后，子公司的净资产本身是发生变化的，这与直接向少数股东购买股权不同。要按照我在 2 楼回复的方法计算应调整权益的金额。你的问题是没有考虑到子公司在这一过程中的权益变动所致。